臺灣板橋地方法院刑事判決　　　　　　　94年度訴字第1220號
公　訴　人　臺灣板橋地方法院檢察署檢察官
被　　　告　庚○○
上列被告因誣告案件，經檢察官提起公訴（94年度偵字第1166號
），本院判決如下：
    主  文
庚○○意圖他人受刑事處分，向該管公務員誣告，處有期徒刑陸
月。
    事  實
一、庚○○因不滿其妻己○○將家中電話辦理停話，於民國九十
    三年五月二十一日上午十一時許前往己○○所任職設於臺北
    縣中和市○○街四十號「池上便當店」找己○○理論，而與
    該店負責人戊○○發生口角與拉扯椅子等衝突，其明知戊○○並未命該店負責便當外送之員工丁○○至店內廚房拿刀，
    且丁○○亦未取刀交付戊○○，由戊○○乘庚○○返回車牌
    號碼5C -501 號營業用小客車駕駛座之際，持刀開啟車門，
    往庚○○身上猛刺，因庚○○閃躲而未遂等情，竟意圖使戊○○與丁○○受刑事處分，於九十三年五月二十一日下午六
    時許，至臺北縣政府警察局中和分局員山派出所，虛構前開
    殺人未遂情節，而誣告戊○○、丁○○涉嫌殺人未遂罪嫌，
    並經臺北縣政府警察局中和分局報告臺灣板橋地方法院檢察
    署檢察官偵查，該案嗣經臺灣板橋地方法院檢察署檢察官於
    九十四年三月三十日，以九十四年度偵字第一一六六號為不
    起訴處分。
二、案經戊○○、丁○○訴由臺北縣政府警察局中和分局報告臺
    灣板橋地方法院檢察署偵查起訴。
    理  由
一、訊據被告庚○○固不否認於前揭時地向警員報案指訴戊○○
    、丁○○二人殺人未遂等情不諱，惟矢口否認有誣告犯行，
    辯稱：當日戊○○與伊發生口角與拉扯椅子之際，戊○○命
    丁○○至廚房拿刀，伊即返回上揭營業用小客車駕駛座上，
    欲駕車逃離現場，詎戊○○竟開啟其右前座車門，持刀對伊
    猛刺，幸伊側身閃躲而未被刺中，故戊○○與丁○○確有殺
    害伊之情事，伊並未誣告云云。惟查：
（一）被告前於九十三年五月二十一日，以告訴人戊○○、丁○○二人於前揭時、地殺害伊等情為由，至臺北縣政府警察
      局中和分局員山派出所指名告訴人為被告，而提出告訴，
      該案嗣經臺灣板橋地方法院檢察署檢察官於九十四年三月
      三十日，以九十四年度偵字第一一六六號不起訴處分之事
      實，除業據被告自承無訛外，並有警詢筆錄、臺灣板橋地
      方法院檢察署檢察官九十四年度偵字第一一六六號不起訴
      處分書在卷可稽，是被告意圖使告訴人受刑事訴追處罰，
      而向有輔助檢察官偵查權限之公務員即該派出所警員申告
      ，嗣經偵查機關為不起訴處分之事實，堪以認定。
（二）被告於前揭時、地並未遭告訴人戊○○持刀刺殺未遂一節
      ，業據告訴人等於警詢、偵查中及本院審理時指訴綦詳，
      核與證人即目擊事發經過之店內員工己○○於偵查中及本
      院審理時證稱：「他（庚○○）到店裡來，叫我出去談（
      電話復話之事），我不要，他去跟戊○○說不准僱用我，
      否則要砸店，後來他們兩人在店裡面拿椅子拉扯，從店內
      拉到店外，那時我忙著接電話，外送的員工丁○○在外面
      看，後來拉扯完，被告就開車走了。」、「（你老闆與你
      先生發生衝突，你老闆有無拿其他工具？）沒有。」等語
      相符，且證人即事發當時在對面經營早餐店之甲○○亦到
      庭證稱：當時看到戊○○與被告二人在店外騎樓拿椅子拉
      扯，並聽到戊○○說：『你為何要砸我的店』，雙方持續
      拉扯時，其轉身至店後方倒飲料，不到一分鐘的時間，便
      聽到碰撞聲，回頭即見被告駕車撞到其他車子，隨即匆忙
      駛離；雙方拉扯時，除了椅子，均未拿其他工具，斯時早
      餐店這邊有一些人在看，並未聽到有人說『乎死』之類的
      話，也沒有人叫『拿刀子』等語明確。由此足徵被告戊○○所稱自己並無持刀舉動尚非虛妄。被告辯稱：戊○○叫
      丁○○拿刀子時曾說『給他死』云云，要無可信。
（三）另就丁○○於事發當時有無進入店內廚房拿取菜刀一節，
      亦據當時在廚房工作之員工丙○○於偵查時屢證稱：「（
      問：有看到丁○○到店內拿刀子出來？）丁○○都沒有進
      入店內。他負責送便當。」、「（問：確定嗎？）我確定
      他沒有進來。」「（問：從庚○○入店內到庚○○開車離
      開，丁○○都沒有進入店內？）我確定。」等語明確，另
      始終在便當店櫃檯處之證人己○○於偵查時亦證述：丁○○當時拿便當到外面要外送，根本沒有拿刀子給戊○○等
      語，復於審理中詰證稱：「（你在店內有無看到外送的丁○○到廚房拿菜刀？）沒有，他在外面看，後來他十一點
      多要送便當，他進來餐廳拿便當去送，沒有去廚房。」等
      語在卷，核與證人甲○○於偵查中所陳稱：戊○○與被告
      在騎樓拉扯椅子之際，丁○○在忙著外送便當，並站在旁
      邊看二人拉扯等語相符，是告訴人丁○○於偵查中所稱：
      當時伊忙著送便當，根本沒有進入店內等語，及審理中所
      陳：「（老闆戊○○有無叫你拿菜刀？）沒有」等語堪值
      採信。被告指訴丁○○至廚房拿取菜刀之情，即非實在。
（四）被告所指告訴人犯罪所用之菜刀一把，警方於九十三年五
      月二十一日下午接獲被告報案後，旋即帶同被告至事發地
      點之便當店指認，惟因現場刀具型式類似，而未能指認獲
      案，已據被告於警詢及本院審理中供明無誤。又衡酌被告
      與告訴人並不相識，亦無仇隙，縱因一言不合而生口角衝
      突，亦無必要持刀殺害被告。況事發地點位於告訴人戊○○所經營便當店門口，時值中午用餐及外送便當生意熱絡
      時間，告訴人豈有可能於光天化日、眾目睽睽下，一人入
      內拿出長約五十公分之菜刀一把，交由另一人追殺至被告
      車內行兇？旁觀之人又焉有不呼叫、阻止之理！另參之事
      發後被告身體未受任何傷害，車內亦無毀損情形，業據被
      告自承：戊○○持刀刺伊，車內部並未受損等語無訛，倘
      告訴人戊○○果以殺害被告之意，開啟被告右側車門，持
      刀向其猛刺二、三刀，以車內有限之空間，被告豈能全身
      閃避，無一處被刺著，且車內亦無任何毀壞情形？令人置
      疑。此外，據證人甲○○之證述，甲○○始終在對面早餐
      店觀看戊○○與被告間拉扯椅子之爭執，其間僅不到一分
      鐘的時間回頭為客人倒飲料，隨即聽見車輛撞擊聲，而在
      此之前其所目睹之情形為告訴人二人與被告均在店外，且
      雙方除椅子外，均未持其他工具，量諸其未見聞之一分鐘
      時間，何足使丁○○往返騎樓與店內廚房，拿取菜刀後交
      戊○○，由戊○○持刀開啟被告停放在店門外之營業用小
      客車右前車門，並向被告連刺二、三刀，乃至被告發動車
      輛，倒車撞及其他停放中之車輛等一連串動作？益見被告
      指訴告訴人之犯罪情節，全屬子虛。
（五）被告於拉扯椅子後，駕車離去之際因倒車不慎而撞及停放
      在後的車輛之情，雖據被告及證人甲○○、乙○○陳明在
      卷，並有被告提出修車單據二張附卷為佐，惟此只能證明
      其當時急欲駕車離開，疏未注意其他停放在後之車輛，至
      其匆忙離去之原因多端，尚未能依此推斷告訴人丁○○有
      交付菜刀予戊○○，供戊○○持以追殺被告之行為，自不
      足採為有利被告之認定。
（六）按告訴人所述事實不能證明其係屬實，在對於被訴人為不
      起訴處分確定者，固不能謂告訴人因此即應負誣告罪責，
      然此必以告訴人有出於誤會或懷疑被訴人有此事實，或對
      其實誇大其詞而為申告之情形，始足以當之，若告訴人以
      自己親歷被害事實，堅指被訴人有犯罪事實，指名向該管
      公務員告訴，經不起訴處分，認被訴人無此犯罪事實，即
      不能謂告訴人不應負誣告罪責（最高法院三十二年上字第
      一八四號判例參照）。查告訴人戊○○並未於九十三年五
      月二十一日上午十一時許，在臺北縣中和市○○街四十號
      「池上便當店」前，命丁○○取刀予戊○○，由戊○○持
      以刺殺被告未遂乙節，業已認定如前述，而被告既親歷上
      開事實，對告訴人未於事實欄所載時、地共同殺害伊未遂
      一節，自知之甚明，竟仍以此虛偽不實事項，訴由臺北縣
      警察局中和分局員山派出所報告臺灣板橋地方法院檢察署
      偵辦，堅指告訴人有上開犯行，顯見被告確有誣告告訴人
      之故意與行為至明。本件事證明確，被告犯行堪以認定，
      應依法論科。
二、核被告所為，係犯刑法第一百六十九條第一項誣告罪。被告
    雖以同時同地誣告告訴人二人，惟其應僅成立一誣告罪。審
    酌被告申告不實事項，致使司法機關為無益之調查，浪費司
    法資源，且使告訴人罹有刑事訴追之危險，及被告未有前科
    ，素行尚佳，係因夫妻失和，一時思慮未周，始觸犯本案，
    及其犯罪之動機、目的、手段、所生危害、犯後否認犯行之
    態度等一切情狀，量處如主文之刑，以資懲儆。
據上論斷，應依刑事訴訟法第二百九十九條第一項前段，刑法第
一百六十九條第一項，判決如主文。
本案經檢察官葉志飛到庭執行職務。
中　　華　　民　　國　　94　　年　　10 　　月　　5　　日
                  刑事第二庭  審判長法　官  李  釱  任
                                    法  官  徐  子  涵
                                    法  官  劉  安  榕
以上正本證明與原本無異
如不服本判決應於送達後10日內向本院提出上訴狀
                                    書記官　楊  馥  如
中　　華　　民　　國　　94　　年　　10 　　月　　5　　日
附錄本案論罪科刑法條全文：
刑法第一百六十九條第一項
(誣告罪)
意圖他人受刑事或懲戒處分，向該管公務員誣告者，處七年以下
有期徒刑。
